【裁判字號】    97,消債更,807
【裁判日期】    980117
【裁判案由】    更生
【裁判全文】
臺灣桃園地方法院民事裁定           97年度消債更字第807號
聲  請  人
即債務人    甲○○
上列當事人聲請消費者債務清理事件，本院裁定如下：
    主  文
債務人甲○○自中華民國九十八年一月二十三日十八時起開始更
生程序。
命司法事務官進行本件更生程序。
聲請人保全處分之聲請駁回。
    理  由
一、按法院開始更生程序之裁定，應載明其年、月、日、時，並
    即時發生效力。次按法院裁定開始更生或清算程序後，得命
    司法事務官，進行更生或清算程序，必要時，得選任律師、
    會計師或其他適當之自然人或法人一人為監督人或管理人。
    消費者債務清理條例第45條第1 項、第16條第1 項分別定有
    明文。
二、本件聲請人即債務人聲請意旨略以：其負欠金融機構債務合
    計達新台幣（下同）3,187,572 元，然其名下財產僅有自用
    住宅不動產一筆，並已遭執行拍賣中，現因其患有重病致每
    月收入僅約12,000元，而根據其於民國97年間與最大債權銀
    行聯邦商業銀行所簽署之無擔保債務協商機制變更還款條件
    增補約據內容，每月應繳納之金額為13,541元，尚須繳納房
    屋貸款，聲請人每月收入扣除協商金額後顯無力維持基本生
    活，因此不得已毀諾未能繳款，聲請人毀諾實係客觀上具有
    不可歸責事由存在。又聲請人無擔保或無優先權之債務總額
    未逾1,200 萬元，復未經法院裁定開始清算程序或宣告破產
    ，爰聲請更生等語。
三、按消費者債務清理條例立法意旨，乃在幫助陷於經濟上困境
    之債務人，得藉由更生或清算程序，走出經濟困境，避免走
    向絕路，實現憲法所保障之生命權。經查，債務人所主張之
    上開事實，業據其提出全國財產稅總歸戶財產查詢清單、財
    團法人金融聯合徵信中心當事人綜合信用報告、債務清理條
    例前置協商專用債權人清冊、財產及收入狀況說明書、財政
    部臺灣省北區國稅局綜合所得稅各類所得資料清單、債務協
    商協議書、中山科學研究院醫務所附設民眾診療服務處診斷
    證明、國軍桃園總醫院附設民眾診療服務處診斷證明等為證
    ，經核與其所述相符；債務人每月僅有12,000元之收入，已
    低於協商金額13,541元，已無餘額得支應聲請人之日常生活
    開支。其名下雖有自用住宅一筆，惟已遭抵押權人向本院執
    行處聲請拍賣，且鑑價金額僅2,531,122 元 (見本院97年11
    月27日訊問筆錄），遠低於其債務總額。準此，堪認其情形
    與消費者債務清理條例第151條第5項但書「因不可歸責於己
    之事由，至履行顯有重大困難」之規定相符，且聲請人之情
    形亦屬不能清償債務。此外，本件又查無債務人有消費者債
    務清理條例第6 條第3 項、第8 條或第46條各款所定駁回更
    生聲請之事由存在，則聲請人聲請更生，應屬有據，並依首
    揭規定命司法事務官進行本件更生程序，爰裁定如主文。
四、另按法院就更生或清算之聲請為裁定前，得因利害關係人之
    聲請或依職權，以裁定對債務人之財產為保全處分，消費者
    債務清理條例第19條第1 項定有明文。次按對於債務人之更
    生債權，除本條例別有規定外，非依更生程序，不得行使其
    權利；法院裁定開始更生程序後，對於債務人不得開始或繼
    續訴訟及強制執行程序。但有擔保或有優先權之債權，不在
    此限，此觀同條例第28條、第48條之規定亦明。本件聲請人
    雖聲請保全處分，然揆諸前揭條文規定，於裁定准予更生裁
    定後，對於債務人之訴訟及強制執行程序已有明文限制，因
    此顯無保全必要，故聲請人該部分保全處分之請求，應予駁
    回。
五、爰裁定如主文。
中    華    民    國    98    年    1     月    17    日
                  民事第一庭    法  官  陳婉玉
以上正本係照原本作成
本裁定不得抗告
中    華    民    國    98    年    1     月    19    日
                                書記官  利冠蔚


司法院資訊處製作；財團法人民間司法改革基金會備份。
